【裁判字號】    95,交上易,140
【裁判日期】    950629
【裁判案由】    過失傷害
【裁判全文】
臺灣高等法院刑事判決               95年度交上易字第140號
上  訴  人  臺灣板橋地方法院檢察署檢察官
被      告  甲○○
上列上訴人因被告過失傷害案件，不服台灣板橋地方法院九十五
年度交易字第六五號，中華民國九十五年三月十五日第一審判決
（起訴案號：台灣板橋地方法院檢察署九十四年度偵字第二０二
八九號），提起上訴，本院判決如下：
    主  文
上訴駁回。
    理  由
一、按告訴乃論之罪未經告訴者，應諭知不受理之判決；又不受
    理之判決，得不經言詞辯論為之，刑事訴訟法第三百零三條
    第三款及第三百零七條分別定有明文。而此所謂之未經告訴
    ，乃指未經合法告訴之意，包括不得告訴及告訴不合法之情
    形在內。再調解經法院核定後，當事人就該事件不得再行起
    訴、告訴或自訴，鄉鎮市調解條例第二十七條第一項亦有明
    文規定。
二、本件公訴意旨略以：被告甲○○於民國九十四年五月十九日
    下午四時五十八分許，駕駛自小客車（車號ＦＬ─二０三三
    號），行至臺北縣蘆洲市○○○路一００號前停車之際，明
    知車輛停車時應注意停車地點，且下車開啟車門時，理應注
    意行人、車輛，並讓其先行，而依當時情形，又無不能注意
    之情事，竟疏於注意，在車道邊緣任意停車，且未注意左後
    方來車，即貿然開啟左前車門，致同向由丙○○（七十六年
    六月十五日生）所騎乘之重型機車（車號ＦＦＵ─五九三號
    ）自後方行經上址時閃避不及，當場撞上被告甲○○自小客
    車左前車門，致被害人丙○○人車倒地，因而受有右側脛骨
    開放性骨折之傷害。案經被害人丙○○暨其父乙○○訴請臺
    北縣政府警察局蘆洲分局報請臺灣板橋地方法院檢察署檢察
    官偵查，聲請以簡易判決處刑，因認被告甲○○涉犯刑法第
    二百八十四條第一項前段之過失傷害罪嫌等語。
三、經查：本件被害人丙○○暨其父乙○○、其母黃淑鳴與被告
    就上開車禍事件，業於九十四年五月三十日經臺北縣蘆洲市
    調解委員會調解成立，並於同年六月二十一日經台灣板橋地
    方法院三重簡易庭核定在案，有調解書影本、台灣板橋地方
    法院三重簡易庭民事書記官辦案進行簿各一份在卷可參（見
    原審卷第十九、二０頁）。準此，原審不經言詞辯論，依鄉
    鎮市調解條例第二十七條第一項之規定，而認被害人丙○○
    、其父乙○○及其母黃淑鳴就該過失傷害事件均不得再行告
    訴，逕為諭知不受理之判決，核無不合。
四、檢察官上訴意旨略以：鄉鎮市調解條例第二十七條第一項規
    定：「調解經法院核定後，當事人就該事件不得再行起訴、
    告訴或自訴。」、同條例第二十八條第二項復規定：「告訴
    乃論之刑事事件於偵查中或第一審法院辯論終結前，調解成
    立，並於調解書上記載當事人同意撤回意旨，經法院核定者
    ，視為於調解成立時撤回告訴或自訴。」是告訴乃論之刑事
    事件調解成立，經法院核定之法律效果，應視調解書上有無
    記載當事人同意撤回意旨，始發生不得再告訴及撤回告訴之
    效力，本件被害人丙○○、其父乙○○、其母黃淑鳴與被告
    間前於九十四年五月三十日就本件過失傷害事件於臺北縣蘆
    洲市調解委員會調解成立，並經法院核定之調解書，其內容
    並無載明當事人同意撤回意旨，是不發生不得再告訴之效力
    。故被害人丙○○、其父乙○○於九十四年九月十六日向本
    署提出本件過失傷害之告訴，為合法之告訴。原審未及審酌
    ，請將原判決撤銷，更為適當合法之判決等語。惟鄉鎮市調
    解條例第二十八條第二項係指案件繫屬在前，而調解成立在
    後之情形，與同法第二十七條第一項係指調解成立在前，而
    案件繫屬在後之情形不同，系爭案件之調解期日既成立在前
    ，自無同法第二十八條第二項之適用，是檢察官之上訴，為
    無理由，應予駁回。
據上論斷，應依刑事訴訟法第三百六十八條、第三百七十二條，
判決如主文。
中    華    民    國   95    年    6    月    29      日
                  交通法庭  審判長法  官  宋  祺
                                  法  官  蔡明宏
                                  法  官  陳憲裕
以上正本證明與原本無異。
不得上訴。
                                  書記官  劉育妃
中    華    民    國   95    年    7    月     4       日


司法院資訊處製作；財團法人民間司法改革基金會備份。
